臺灣高等法院刑事判決
111年度上易字第736號
上  訴  人  臺灣臺北地方檢察署檢察官
上  訴  人  
即  被  告  徐慕韓




選任辯護人  簡嘉宏律師(法扶律師)
上列上訴人等因被告竊盜案件，不服臺灣臺北地方法院110年度
易字第454號，中華民國111年3月25日第一審判決（起訴案號：
臺灣臺北地方檢察署109年度偵字第29314號、110年度偵字第185
5號），提起上訴，本院判決如下：
    主  文
上訴駁回。
    事  實
一、徐慕韓意圖為自己不法之所有，基於竊盜之犯意，於民國10
    9年8月25日5時2分至22分間，侵入有人居住○○○市○○區○○○路
    000巷00號美堤花園社區A棟建築物（下稱前述建築物）地下
    停車場，至A24-24停車格旁，徒手竊取張鑾閤所有之教學器
    具10組、保溫箱1個、靜電紙12盒(共計新臺幣【下同】約20
    ,000元，下稱前述物品)。
二、案經張鑾閤訴由臺北市政府警察局中山分局報告臺灣臺北地
    方檢察署檢察官偵查起訴。
    理  由
壹、有罪部分
一、證據能力
　㈠辯護人雖辯稱證人張呈民所提供之監視錄影畫面擷圖照片未
    經警方確認，亦未經起訴書引為證據，應無證據能力（見原
    審卷3第26頁，本院卷第185頁），然本院審酌證人張呈民所
    提供之監視錄影畫面擷圖照片，係其向美堤花園社區管委會
    取得，並非不法取得。再者，證人張呈民將照片、錄影檔提
    供給承辦警員孫浩誠，警員孫浩誠也至現場確認，經警員孫
    浩誠陳述在卷（見原審卷2第243頁）。另參酌卷內無證據顯
    示監視錄影檔案遭證人張呈民增刪修改，而僅是單純擷圖，
    故本院認此監視錄影畫面擷圖照片均有證據能力，辯護人就
    此所辯並不可採。
　㈡其餘據以認定上訴人即被告徐慕韓（下稱被告）犯罪之供述
    證據，公訴人、被告及辯護人在本院言詞辯論終結前，均未
    聲明異議，復經本院審酌認該等證據之作成無違法、不當或
    顯不可信之情況，而非供述證據亦非公務員違背法定程序所
    取得，依刑事訴訟法第159條之5、第158條之4 反面解釋，
    均有證據能力。
二、認定事實所憑之證據及理由
　　訊據被告固坦承有於上開時、地拿取物品，惟矢口否認有何
    竊盜犯行，辯稱：我是去前述建築物地下停車場幫老闆詹德
    騫整理東西，老闆也有給我鑰匙跟磁扣進入地下停車場，監
    視器拍到我手上拿的東西都是我的云云。辯護人辯護意旨略
    以：詹德騫曾將樂群二路152號1樓房屋鑰匙交付被告並指示
    被告整理152號1樓房屋，並非私自闖入有人居住建築物竊盜
    ，且證人張呈民亦證述編號A2樓梯間曾堆放雜物，監視器翻
    拍照片僅有被告手持紙箱行走，並無證據證明紙箱內有告訴
    人張鑾閤所指稱之物品，且無被告手持紙箱至編號A2樓梯間
    上樓之畫面，應諭知被告無罪等語。經查：
　㈠於109年8月25日5時2分至22分間，有一名男子在前述建築物
    地下停車場A24-24停車格旁，徒手竊取放置該處之前述物品
    等情，被告均不爭執（見原審卷2第51-52頁），核與證人即
    告訴人張鑾閤之指訴、證人即張鑾閤之子張呈民之證述均相
    符（見偵29314卷第23-27、87-88頁，原審卷2第151-158、2
    44-245頁），並有臺北市政府警察局中山分局大直派出所受
    理各類案件紀錄表、查訪問報告表、監視錄影畫面擷圖照片
    、前述物品照片、原審勘驗筆錄、現場照片為證（見偵2931
    4卷第9、37-51頁，原審卷2第197-205、241-243、251-293
    、297、325-387頁），應屬無疑。
　㈡證人孫浩誠於原審審理時證稱：卷內監視錄影畫面均是告訴
    人張鑾閤提供，我也有到現場確認，並調閱109年8月25日前
    4-5天的監視錄影畫面，僅25日之影像與本案有關（見原審
    卷2第159-160頁）。再觀前述監視錄影畫面，有一名男子於
    109年8月25日5時2分至22分間，從前述A24-24停車格方向，
    搬走數個紙箱與塑膠整理箱，最後從經由A2棟1樓出口離開
    前述建築物（見偵2934卷第39-51頁），佐以被告已於偵查
    中承認監視錄影畫面中男子為其本人（見偵29314卷第103頁
    ），於原審審理時也未曾否認，及證人張呈民於原審審理時
    證稱：被告於影像中所搬之箱子就是他們家的塑膠箱，他看
    了109年8-9月的監視錄影畫面，只有被告有搬東西之情形（
    見原審卷2第244-245頁），足認被告確有於前述時地徒手竊
    取前述物品無誤。
　㈢至被告及其辯護人雖辯稱並無侵入有人居住之建築物等語。
    然證人詹德騫於原審審理時證稱：我僅於109年6、7月間有
    請被告幫忙整理美堤花園社區B棟地下室車位與租屋處陽台
    ，以及將A棟1樓租屋處之辦公室OA搬到地下室，被告來時我
    都在，未曾指示他獨自整理等情節明確（見原審卷2第76-77
    、80-82頁），可見被告於109年8月25日擅自進入告訴人居
    住之建築物地下室，已逾越詹德騫於109年6、7月間請被告
    協助處理上開事務之授權範圍，其私自闖入前述建築物行竊
    ，自屬侵入有人居住建築物之竊盜行為。再者，被告未經同
    意而無故侵入有人居住建築物內，並擅自搬走他人之紙箱等
    物品，其行舉應係上開所述之竊取犯行無誤，尚難僅以無被
    告手持紙箱至編號A2樓梯間上樓之畫面，即認被告未為事實
    欄一之竊盜犯行。
　㈣綜上所述，被告所辯不足採信，被告確有事實欄一之竊盜犯
    行無誤，本案事證已明確，應依法論罪科刑。
　㈤起訴書記載被告行竊時間，與監視錄影畫面顯示之時間不符
    ，顯有錯誤，應更正為109年8月25日5時2分至22分間，附此
    指明。
三、論罪科刑
　㈠核被告所為，係犯刑法第321條第1項第1款之侵入有人居住建
    築物竊盜罪。
　㈡被告所為犯行，檢察官認應論以普通竊盜罪，尚非正確，然
    基本犯罪事實同一，本院依法變更起訴法條後逕予審理。
四、上訴駁回之理由
　㈠原審審酌被告未能尊重他人財產法益，竟以事實欄一所載方
    式竊取他人財物，所為應予處罰，又一再狡辯，迄未賠償告
    訴人張鑾閤所受損害，犯後態度惡劣，毫無悔意，並參酌被
    告之家庭、經濟狀況、智識程度等情況，量處有期徒刑1年
    ，並就沒收部分說明：其竊得之前述物品均屬犯罪所得，均
    應依刑法第38條之1之規定宣告沒收，於全部或一部不能沒
    收或不宜執行沒收時，追徵其價額。經核原審上述認事用法
    並無違誤，量刑及沒收亦稱妥適。
  ㈡按最高法院大法庭110年度台上大字第5660號裁定宣示前，下
    級審法院在檢察官未主張或盡其舉證、說明責任之情形下，
    業依職權調查，因而論以累犯，本乎前科形成累犯處斷刑或
    作為宣告刑事由之裁量，只須滿足其一，其評價即足，上級
    審法院自不能據以撤銷原判決（最高法院110年度台上大字
    第5660號裁定意旨參照）。本件檢察官已於起訴書主張被告
    累犯之事實，雖未經舉出調查證據方法，然關於原審認定累
    犯之事實在最高法院110年度台上大字第5660號裁定之前並
    無違誤，且原審審酌前述前案紀錄及前述所列之量刑因子，
    基於累犯資料本來即可以在刑法第57條第5款「犯罪行為人
    之品行」中予以負面評價，經本院審酌該前科紀錄，對被告
    所應負擔之罪責予以充分評價後，認原審量處之刑無倚重或
    違反比例原則之情形，應屬無害於量刑結果之瑕疵，仍予維
    持。
　㈢被告不服原判決提起上訴，其上訴意旨否認竊盜犯行云云，
    其所為辯解均非可採，已如前述，原判決認事用法復無違誤
    之處，是被告上訴為無理由，應予駁回。
貳、無罪部分
一、起訴意旨略以：被告於109年10月12日7時38分許，在江吉正
    所經營，址設臺北市○○區○○路00號8樓之臺北市私立三元文
    理短期補習班（下稱補習班），以不詳方式破壞上址大門門
    鎖後侵入，竊取無線麥克風2支、麥克風接收器1臺、擴大機
    2臺、監視錄影主機1臺(共計約49,550元)，因認被告涉犯刑
    法第321條第1項第2款之竊盜罪嫌。
二、不能證明被告犯罪者，應諭知無罪之判決，刑事訴訟法第30
    1條第1項定有明文。再認定不利於被告之事實，須依積極證
    據，茍積極之證據本身存有瑕疵而不足為不利於被告事實之
    認定，即應為有利於被告之認定，更不必有何有利之證據，
    而此用以證明犯罪事實之證據，猶須於通常一般人均不至於
    有所懷疑，堪予確信其已臻真實者，始得據以為有罪之認定
    ，倘其證明尚未達到此一程度，而有合理性之懷疑存在，致
    使無從為有罪之確信時，即應為無罪之判決（最高法院76年
    台上字第4986號、30年上字第816號判決先例意旨）。
三、檢察官認被告涉有前述罪嫌，無非係以證人即告訴代理人童
    振瑋之指述、證人詹德騫之證述、偵查報告、臺北市政府警
    察局中正第一分局刑案現場勘察報告、照片等為其主要論據
    。
四、訊據被告堅詞否認犯行，辯稱：我沒有竊取前述麥克風等物
    品等語。經查：
　㈠補習班於109年10月12日14時30分前，遭人以不詳方式破壞大
    門門鎖後侵入，竊取無線麥克風2支、麥克風接收器1臺、擴
    大機2臺、監視錄影主機1臺(共計約49,550元)等情，有證人
    即告訴代理人童振瑋之指述、臺北市政府警察局中正第一分
    局忠孝西路派出所受理刑事案件報案三聯單、受理各類案件
    紀錄表、刑案現場勘察報告、照片為證（見偵1855卷第21-2
    2、63、65、109-110、121-183頁），應屬事實。
　㈡依據證人詹德騫之證述及案發現場之監視錄影畫面（見偵185
    5卷第37-38、47-49、93-94頁），雖然可以證明0000000號
    汽車曾借給被告使用，以及該車曾於109年10月12日6時59分
    （此為監視器顯示之錄影時間，下同）停在臺北市○○區○○街
    00號附近，之後有一名戴帽子、身穿深色衣褲之男子於同日
    7時38分持空的推車進入補習班所在大樓，於同日7時47分離
    開該大樓，推車已載有袋裝物品及箱子，於同日7時48分行
    經臺北市○○區○○街○段0號後，將推車及其上物品放入000000
    0號汽車內，旋即駕車離開。然而，監視器並未拍到該人之
    臉孔，或任何足資特定為被告之特徵，警方也未在被告身上
    或住所查得任何與畫面中該人相同之帽子、衣物，甚至推車
    上之物品究竟是甚麼，有本院勘驗路口監視錄影光碟之勘驗
    筆錄可稽（見本院卷173-174頁），告訴代理人童振瑋也無
    法辨認（見原審卷2第168頁），實難以上述證據認定被告為
    竊盜行為人，以及該人推車上之物品就是補習班遭竊物品。
　㈢依據前述刑案現場勘察報告、照片所示，只能證明補習班遭
    人侵入並竊取前述物品，但未有任何證據證明被告曾進入補
    習班，而卷內之偵查報告是警方用以說明偵辦本案之過程，
    並非可用以直接證明被告犯罪，故均不能以該些證據作對被
    告不利之認定。
　㈣被告雖於警詢時一度否認有於109年10月12日使用0000000號
    汽車，推說借給他人使用，後於原審審理時承認有使用該車
    （見原審審易卷第80-81頁），辯解前後不一，難以採信，
    但被告辯解縱不可信，也不能直接證明他就有被訴之犯行。
　㈤證人詹德騫於原審審理時雖稱前述錄影畫面中，開車、持推
    車、進入補習班之人就是被告，且曾看過被告有影像中男子
    之帽子、衣服（見原審卷2第84-85頁），但經原審進一步追
    認他如何判斷是被告時，他又改稱判斷不出來（見原審卷2
    第85頁），所述前後不一，難以採信，甚且證人詹德騫於本
    院審理時明確證述：影像中男子並非被告，因為被告的手腳
    不會這麼快等語（見本院卷第176頁）。被告也否認有影像
    中男子之帽子、衣服（見原審卷2第85頁），無從以證人詹
    德騫上述證言認定被告就是影像中男子。
　㈥證人即承辦警員林庭緯、鄭元振於原審審理分別證稱：接獲
    報案後，有調閱前三天之監視錄影畫面，除了上述男子外，
    也有其他人進出補習班所在大樓搬東西，也無法判斷000000
    0號汽車內究竟有幾人（見原審卷2第170-171、174頁），從
    而，無法排除另有他人行竊之可能。
五、檢察官上訴理由略以：被告若完全沒有參與本案，何必對於
    是否使用該車一再變更其供述，顯見被告係心虛理虧，一開
    始說小謊言後，之後再用無數個謊言來掩飾，又證人詹德騫
    對於監視錄影畫面中，開車、持推車、進入補習班之人就是
    被告，且曾看過被告有影像中男子之帽子、衣服之指認證述
    ，應足之採信，另證人林庭緯、鄭元振之證述及偵查作為尚
    與一般經驗法則無悖，且與被告無任何仇隙怨恨，證人林庭
    緯、鄭元振實無干冒偽證之風險，無端設詞誣陷被告之理，
    顯見警方過濾案發地點附近監視器之結果，應足認被告涉有
    前揭竊盜犯行等語。惟依卷內各項事證，公訴意旨認被告涉
    嫌前述罪嫌所憑之證據，未達於通常一般之人均不致有所懷
    疑，而得確信其為真實之程度。此外，本院也查無其他積極
    之證據，足以認定被告確有檢察官所指之犯行，自屬不能證
    明被告犯罪，原審判決以不能證明被告犯罪，諭知無罪之判
    決，並無違誤。從而檢察官上訴指摘原判決不當，為無理由
    ，應予駁回。
據上論斷，應依刑事訴訟法第368條，判決如主文。
本案經檢察官江宇程提起公訴，檢察官劉承武提起上訴，檢察官
黃和村到庭執行職務。
中　　華　　民　　國　　111 　年　　9 　　月　　29　　日
                  刑事第十二庭  審判長法　官  陳如玲
                                      法　官  廖建瑜
                                      法　官  魏俊明
以上正本證明與原本無異。
不得上訴。
                                      書記官  賴尚君
中　　華　　民　　國　　111 　年　　9 　　月　　29　　日
附錄：本案論罪科刑法條全文
論罪科刑法條
中華民國刑法第321條
犯前條第1項、第2項之罪而有下列情形之一者，處6月以上5年以
下有期徒刑，得併科50萬元以下罰金：
一、侵入住宅或有人居住之建築物、船艦或隱匿其內而犯之。
二、毀越門窗、牆垣或其他安全設備而犯之。
三、攜帶兇器而犯之。
四、結夥三人以上而犯之。
五、乘火災、水災或其他災害之際而犯之。
六、在車站、港埠、航空站或其他供水、陸、空公眾運輸之舟、
    車、航空機內而犯之。
前項之未遂犯罰之。